【裁判字號】    98,訴,1784
【裁判日期】    990210
【裁判案由】    偽造文書等
【裁判全文】
臺灣臺南地方法院刑事判決              98年度訴字第1784號
公  訴  人  臺灣臺南地方法院檢察署檢察官
被      告  甲○○
上列被告因偽造文書等案件，經檢察官提起公訴（98年度偵字第
14304號），被告就被訴事實為有罪之陳述，經本院合議庭裁定
由受命法官獨任行簡式審判程序，判決如下：
    主  文
甲○○意圖為自己不法之所有，而侵占離本人所持有之物，處罰
金新臺幣伍仟元，如易服勞役，以新臺幣壹仟元折算壹日；又行
使偽造私文書，足以生損害於公眾及他人，處有期徒刑貳月，如
易科罰金，以新臺幣壹仟元折算壹日。扣案之信用卡消費簽帳單
上偽造之「乙○○」署押貳枚均沒收；又行使偽造私文書，足以
生損害於公眾及他人，處有期徒刑月，如易科罰金，以新臺幣
壹仟元折算壹日。扣案信用卡消費簽帳單上偽造之「乙○○」署
押壹枚沒收。應執行有期徒刑月，如易科罰金，以新台幣壹仟
元折算壹日。扣案信用卡消費簽帳單上偽造之「乙○○」署押
枚均沒收。
    事實及理由
一、本件除應將簡易判決處刑書犯罪事實欄一第1行之「98年8月
    31日」更正為「98年8月13日」、同欄二(二)第3行、(三)第5行
    之「許迺文」均更正為「乙○○」、證據並所犯法條欄二第
    6行之「第339條第1項詐欺得利」更正為「第339條第1項詐
    欺取財」；證據部分應補充增列被告於審理中亦坦承犯行；
    補充理由書壹第10行「許迺文」更正為「乙○○」以外，其
    餘之犯罪事實、證據均引用檢察官起訴書及98年度蒞字第
    13840號補充理由書之記載（如附件）。
二、訊之被告甲○○對於起訴之犯罪事實均坦承不諱，並當庭表
    示認罪，而經本院裁定以簡式審判程序加以審理，則依據刑
    事訴訟法第273條之2、同法第159條第2項之規定，不適用傳
    聞法則有關限制證據能力之相關規定，合先敘明。
三、按持卡人於特約商店信用卡簽帳單上簽立署押，係表示該持
    卡人有在該特約商店消費簽帳單上所示之事項及金額之事實
    ，而特約商店可據以向約定之銀行請款，銀行再轉向持卡人
    請款之意，故如有偽簽他人署押於信用卡簽帳單者，自足生
    損害於他人，應成立偽造私文書罪。是核被告於拾獲被害人
    乙○○遺落之美商花旗（臺灣）商業銀行股份有限公司（下
    稱花旗銀行）信用卡一張部分，係犯刑法第337條之侵占遺
    失物罪；至其持上開信用卡，為確認是否可刷卡消費使用，
    冒用被害人乙○○名義至中國石油華南加油站刷卡後，再於
    簽帳單上偽造「乙○○」之簽名，俟確認可刷卡消費使用後
    ，取消該筆消費，並於刷退之簽帳單上偽造「乙○○」之簽
    名，並持以行使，此部分所為係犯刑法第216條、210條之行
    使偽造私文書罪；其復持上開信用卡，冒用被害人乙○○名
    義至永豐銀樓刷卡消費，再於簽帳單上偽造「乙○○」之簽
    名，並持以行使，致使特約商店負責人陷於錯誤，同意其簽
    帳消費並交付金項鍊1條，此部分所為均係犯刑法第216條、
    210條之行使偽造私文書罪及同法第339條第1項之詐欺取財
    罪。又被告於簽帳單上偽造署名之行為係偽造私文書之階段
    行為，其偽造私文書後復持以行使，偽造私文書之低度行為
    ，為行使之高度行為所吸收，皆不另論罪。而被告以一盜刷
    信用卡購物之行為，同時觸犯行使偽造私文書罪及詐欺取財
    罪，係一行為同時觸犯2罪名，屬想像競合犯，應依刑法第
    55條之規定，從一重以行使偽造私文書罪處斷。而被告所犯
    侵占遺失物及2次行使偽造私文書等3罪間，應分論併罰。
四、爰審酌被告正值壯年，不思努力工作，循正當途徑獲取財物
    ，竟圖不勞而獲，於侵占他人遺失之信用卡後，竟進而冒用
    他人名義簽帳消費，向特約商店詐購商品，危害金融信用交
    易秩序及被害人、發卡銀行暨特約商店之權益，然其犯後已
    能坦承犯行、態度尚稱良好等一切情狀，分別量處如主文所
    示之刑，並就罰金部分及有期徒刑部分分別諭知易服勞役及
    易科罰金之折算標準，再就有期徒刑部分定其應執行之刑及
    易科罰金之折算標準。又信用卡消費簽帳單上偽造之「乙○
    ○」署押共3枚，均應依刑法第219條之規定宣告沒收。
據上論斷，應依刑事訴訟法第273條之1第1項、第299條第1項前
段，刑法第337條、第210條、第216條、第339條第1項、第55條
、第41項第1段前段、第42條第3項、第51條第5款、第219條，刑
法施行法第1條之1，判決如主文。
本案經檢察官丙○○到庭執行職務
中    華    民    國    99    年    2    月    10    日
                  刑事第八庭    法  官  洪士傑
以上正本證明與原本無異。
如不服本判決，應於本判決送達後10日內，向本院提出上訴書狀
，並應敘述具體理由。如未敘述上訴理由者，應於上訴期間屆滿
後20日內向本院補提理由書狀（均須按他造當事人之人數附繕本
）「切勿逕送上級法院」。
                                書記官  黃鋕偉
中    華    民    國    99    年    2     月    11    日
附錄法條
刑法第210條
偽造、變造私文書，足以生損害於公眾或他人者，處5年以下有
期徒刑。
刑法第216條
行使第210條至第215條之文書者，依偽造、變造文書或登載不實
事項或使登載不實事項之規定處斷。
刑法第337條（侵佔遺失物罪）
意圖為自己或第三人不法之所有，而侵佔遺失物、漂流物或其他
離本人所持有之物者，處5百元以下罰金。
刑法第339條（普通詐欺罪）
意圖為自己或第三人不法之所有，以詐術使人將本人或第三人之
物交付者，處5年以下有期徒刑、拘役或科或併科1千元以下罰金
。
以前項方法得財產上不法之利益或使第三人得之者，亦同。
前二項之未遂犯罰之。

司法院資訊處製作；財團法人民間司法改革基金會備份。
